【裁判字號】    92,上訴,1323
【裁判日期】    920725
【裁判案由】    違反槍砲彈藥刀械管制條例
【裁判全文】
臺灣高等法院刑事判決                          九十二年度上訴字第一三二三號
    上  訴  人  台灣板橋地方法院檢察署檢察官
    被      告  乙○○
    指定辯護人  本院公設辯護人  李廣澤
右上訴人因被告違反槍砲彈藥刀械管制條例案件，不服臺灣板橋地方法院九十一年度
訴緝字第一三一號，中華民國九十一年十一月七日第一審判決（起訴案號：臺灣板橋
地方法院檢察署八十七年度偵字第二六九二二號），提起上訴，本院判決如左：
    主  文
原判決撤銷。
乙○○未經許可持有手槍，處有期徒刑伍年壹月，併科罰金新台幣參萬元，罰金如易
服勞役以新台幣玖佰元即銀元參佰元折算壹日。
    事  實
一、乙○○明知八十七年十一月八日凌晨四時三十分許，同案被告甲○○（通緝中）
    在台北市○○○路○段六十八巷「ＤＮＡ、ＫＴＶ」內，因與綽號「小偉」等不
    詳姓名男子發生糾紛後，要其前往甲○○駕駛停放在台北市○○○路○段六十八
    巷內之車號ＢＭ─六○○九號自小客車所取出之貝瑞塔九二型制式手槍一支及具
    有殺傷力子彈十五發，係甲○○前於八十七年十一月七日向王建華（另經台灣高
    等法院台中分院判處有期徒刑六年，併科罰金新台幣一百萬元，罰金如易服勞役
    ，以罰金總額與陸個月之日數比例折算；並於刑之執行完畢或赦免後，令入勞動
    場所強制工作，期間為參年確定）借用而非法持有者，竟依甲○○指示前往上述
    車輛內取出，交甲○○對空鳴槍十發以洩憤，被告則在旁撿拾擊發後退出之彈殼
    ，予以丟棄在路旁之水溝內（唯遺留一發彈殼未經丟棄），上開手槍及擊發後所
    剩餘之子彈，則於同年十一月十日由王建華取回。
二、案經台北市政府警察局中山分局移送台灣板橋地方法院檢察署檢察官偵查起訴。
    理  由
一、原審訊之被告乙○○固坦承於右揭時地自車號ＢＭ─六○○九號自小客車內取出
    上揭槍、彈交與同案被告甲○○一事，惟否認有何持有槍、彈犯意，辯稱：當日
    其應甲○○之邀，搭卓某所駕駛之車號ＢＭ─六○○九號自小客車至「ＤＮＡ、
    ＫＴＶ」內，原不知該車內置有槍、彈，後因卓某與綽號「小偉」者發生糾紛，
    要其至該車前置物箱內取物，其取出後，始經相隨之江清輝告知所取者乃槍、彈
    ，旋即交卓某使用，實無與甲○○共同持有槍、彈之意等語。
二、經查：
    １、被告於八十七年十一月八日凌晨四時三十分許，在台北市○○○路○段六十
        八巷「ＤＮＡ、ＫＴＶ」內，受甲○○指示，至卓某所駕駛之車號ＢＭ─六
        ○○九號自小客車前置物箱內取出槍、彈一節，已據被告於警訊、偵查及原
        審八十八年度訴字第五○一號案中坦承不諱，其於警訊時供稱：「案發當時
        因甲○○與其姓名不詳之友人發生爭執、拉扯，而甲○○就拿其所駕駛之汽
        車鑰匙，叫我到停放在新生北路二段六八巷路旁之車上拿出一把手槍，之後
        我即遵隨其指示將手槍交給他，而甲○○接獲手槍後，即對空開了大概十發
        ，而甲○○在開槍時，我就在一旁撿彈殼。」（見偵查卷第六頁背面第四至
        七行），於偵查中供稱：「有幫卓某把槍從車上拿下來，槍放在前面的置物
        箱，卓某開槍時有幫他撿彈殼。」（見偵查卷第三九頁背面倒數第一至三行
        及第三九頁第一行），其於原審八十八年度訴字第五Ｏ一號中供稱：「不知
        道甲○○有手槍，待甲○○要我去取槍時，我才知道是槍枝，取槍到案發地
        距十多公尺，為甲○○取槍到交槍歷時不到一分鐘，我是將手槍懷在外套內
        ，取槍前甲○○即交代我不可讓人看到。」（見原審第五Ｏ一號卷第八七頁
        倒數第一、二行及其背面倒數第二、三行；第一○一頁背面第三至五行）等
        語在卷；核與同案被告甲○○於警訊及偵查中所述：「當日四時三十分許，
        我因酒後與台中綽號『小偉』等人發生爭執、拉扯，而我即叫乙○○到我所
        駕駛之ＢＭ─六○○九號自小客車前置物箱內取出預藏之貝瑞塔手槍，之後
        ，我即持該手槍對空鳴槍約十槍洩憤示威，另我於開槍當時，我叫乙○○在
        一旁撿拾彈殼。」（見偵查卷第四頁背面第五至九行），於偵查時供稱：「
        八十七年十一月八日凌晨三、四點有在酒店旁，也就是林森北路高架橋下對
        空鳴槍，開了約十槍，有一發未擊發尚在現場，另一發尚在彈匣，開槍時乙
        ○○幫我撿彈殼，他在現場撿了十發都是空彈殼，因為當天我到新生北路高
        架橋的一ＰＵＢ喝酒，因為喝酒起衝突，對方打我從台中帶來的女友，我氣
        不過，才對空鳴槍，不在酒店內開槍，是不想傷害到別人，只是想發洩一下
        而已，槍放在車上是乙○○去拿的，槍沒有包裝，就放在置物盒。」（見偵
        查卷第三八頁背面第一、二、第四至六行；第三九頁第五、六行、倒數第一
        至四行及背面第一、二、第五至八行）等情相符；亦與現場目擊證人Ａ１於
        警訊時證稱：八十七年十一月八日凌晨四時三十分許，我正好經過台北市○
        ○○路○段六八巷巷口，看到二男一女，其中一個很年輕的男子拿一把槍交
        給另一個年紀較大的男子，那男子拿到後拉了一下滑套，開了好幾槍，他邊
        開槍，交槍給他的那個小弟蹲在地下幫他撿彈殼等語相吻（詳偵查卷第九頁
        背面），按同案被告甲○○已供稱：『槍沒有包裝』，證人Ａ１亦證稱：一
        個很年輕男子拿一把槍交給另一個年紀較大男子，那男子拿到後拉滑套等語
        ，亦未證述槍有包裝一事，且被告乙○○亦供稱：『我是將手槍懷在外套內
        ，取槍前甲○○即交代我不可讓人看到』，顯見同案被告卓敏功放置之槍彈
        ，並未包裝甚明，故當日被告明知同案被告甲○○因與人發生衝突，仍要被
        告至ＢＭ─六○○九號自小客車前置物箱取槍、彈，被告猶受甲○○指示，
        前往取出並交付卓某，縱使被告原本不知甲○○要其取何物，惟因槍彈根本
        沒有包裝，被告於自置物箱取得槍彈時，即已看到要取之物為槍彈，而仍取
        出，顯見被告明知交付予甲○○之物為槍彈一節，堪以認定，從而被告嗣後
        辯稱：槍有包裝，不知所取之物為槍彈一詞，委不可採。
    ２、又同案被告甲○○當日要被告代伊自前開車內所取出之槍彈，係向王建華所
        借之貝瑞塔九二手槍一事，則經證人王建華於警訊時供述：「我大約於甲○
        ○作案的前三天到台北找女友，因為和女友約會，帶槍不方便，遂將槍械寄
        放在甲○○那裡：我將手槍寄放在甲○○那裡的時候彈匣是滿匣十五發，而
        他將手槍還我的時候，僅剩五發子彈而已。」（見偵查卷第四八頁背面倒數
        第一行、第四九頁第一至七行）等情屬實，而經警將在案發現場查扣之彈殼
        底標記為「ＡＣＰ９７ＬＵＧＥＲ」，並有該局八十七年十二月八日刑鑑字
        第九三九六九號鑑驗通知書一紙附卷可稽（見偵查卷第五四頁）；另同案被
        告甲○○向王建華所借用者係美國ＢＥＲＥＴＴＡ廠，９２ＦＳ型，口徑９
        ＭＭ，制式半自動貝瑞塔九二手槍乙支，槍號已磨滅，槍管內具六條右旋來
        復線，機械性能良好，具殺傷力，亦有內政部警政署刑事警察局八十七年十
        一月二十四日刑鑑字第九○九六一號鑑驗通知書一紙在卷可參（見偵查卷第
        五一頁）。再該手槍已經於王建華所涉槍砲彈藥刀械管制條例案中沒收確定
        ，亦有台灣高等法院台中分院八十九年度上訴字第二八二號刑事判決及台灣
        高等法院檢察署刑案紀錄簡覆表（王建華部分）各一件在卷可考，顯見同案
        被告甲○○放置於車內之槍彈確係自王建華處取得，而被告替甲○○所取得
        之槍枝為九二制式半自動手槍及內含制式子彈無誤。
    ３、雖被告持有槍、彈時間僅一分鐘，惟被告明知是同案被告甲○○要其取出之
        物為槍、彈，仍將槍、彈取出，且為防止他人看到，將槍、彈懷在外套內，
        不讓人看到等情，已據被告於原審供述明確，顯見被告有持有槍彈之故意甚
        明，自不能以持有時間甚短為由免責，本案罪證明確，被告犯行堪以認定。
三、原審以被告無持有槍彈之意而為無罪判決之諭知，疏未考量，被告已將槍彈懷在
    外套內，有持有之行為及犯意甚明，從而公訴人以原審認事用法有誤為由提起上
    訴，為有理由，自應由本院將原判決撤銷，核被告持有手槍所為，係犯槍砲彈藥
    刀械管制條例第七條第四項未經許可持有手槍罪，被告持有子彈所為，係犯槍砲
    彈藥刀械管制條例第十二條第四項未經許可持有彈藥罪，被告以一持有行為，同
    時持有手槍及子彈，為想像競合犯，應從一重之未經許可持有手槍罪論處，爰審
    酌被告未坦承犯行、持有槍彈時間非長等一切情狀，量處如主文所示之刑，並就
    罰金部分，諭知易服勞役之折算標準，以示懲儆，至被告持有之槍彈，已經另被
    告王建華案諭知沒收，爰不為沒收之諭知，再被告行為後，槍砲彈藥刀械管制條
    例第十九條強制工作規定，已於九十年十一月十四日經公布刪除，按強制工作，
    屬保安處分，依刑法第二條第二項規定保安處分適用裁判時之法律，爰不為強制
    工作之諭知，均附此敘明。
四、再被告受合法傳喚，無正當理由而未到庭，爰不待其陳述，逕行判決。
據上論斷，應依刑事訴訟法第三百六十九條第一項前段、第三百六十四條、第三百七
十一條，槍砲彈藥刀械管制條例第七條第四項、第十二條第四項，刑法第十一條前段
、第五十五條、第二條第二項、第四十二條第二項，罰金罰鍰提高標準條例第一條前
段、第二條，現行法規所定貨幣單位折算新台幣條例第二條判決如主文。
本案經檢察官賴俊雄到庭執行職務。
中      華      民      國    九十二    年      七      月    二十五    日
                              臺灣高等法院刑事第十八庭
                                  審判長法  官  吳      敦
                                        法  官  吳  明  峰
                                        法  官  劉  慧  芬
右正本證明與原本無異。
如不服本判決，應於收受送達後十日內向本院提出上訴書狀，其未敘述上訴之理由者
並得於提起上訴後十日內向本院補提理由書（均須按他造當事人之人數附繕本）。
                                        書記官  鎖  瑞  嶺
中      華      民      國    九十二    年      七      月    二十五    日
附錄：本案論罪科刑法條全文
槍砲彈藥刀械管制條例第七條第四項
未經許可，持有、寄藏或意圖販賣而陳列第一項所列槍砲、彈藥者，處五
年以上有期徒刑，併科新台幣一千萬元以下罰金。
槍砲彈藥刀械管制條例第十二條第四項
未經許可，持有、寄藏或意圖販賣而陳列子彈者，處五年以下有期徒刑，
併科新台幣三百萬元以下罰金。


司法院資訊處製作；財團法人民間司法改革基金會備份。
